---
title: "Lab 02 - Plastic waste"
author: Alexia De Champlain
date: 17 septembre 2025
output: github_document
---

## Chargement des packages et des données

```{r load-packages, message=FALSE}
library(tidyverse) 
```

```{r load-data, message=FALSE}
plastic_waste <- read_csv("data/plastic-waste.csv")
```

Commençons par filtrer les données pour retirer le point représenté par Trinité et Tobago (TTO) qui est un outlier.

```{r filter-data, message=FALSE}
plastic_waste <- plastic_waste %>%
  filter(plastic_waste_per_cap < 3.5)
```

## Exercices

### Exercise 1

```{r plastic-waste-continent}
ggplot(data = plastic_waste, aes(x = plastic_waste_per_cap)) +
  geom_histogram(binwidth = 0.2) +
  facet_wrap( ~ continent)
```

Certains continents ont des habitants qui produisent plus de déchets que d'autres. Par exemple, les continents de l'Amérique du Nord, de l'Asie et de l'Europe sont les plus grands producteurs de déchets. De plus, l'Océanie et l'Amérique du Sud en produisent moins que les continents. L'Afrique produit moins de déchets. En effet, pour le premier groupe, la majorité des habitants produisent de 0,00 à 0,25 kg/jour, alors que la minorité en produisent plus de 0,25 kg/jour. Pour le groupe de l'Océanie et de l'Amérique du Sud, la majorité des habitants produisent entre 0,00 et 0,25 kg/jour, alors qu'une petite quantité d'habitants de l'Amérique du Sud en produisent plus de 0,50 kg/jour, comparé à un maximum de 0,50 kg/jour pour l'Océanie. Finalement, pour l'Afrique, presque tous les habitants produisent de 0,00 à 0,25 kg/jour.

### Exercise 2

```{r plastic-waste-density}
ggplot(plastic_waste, aes(x = plastic_waste_per_cap)) + 
  geom_density(adjust = 1)

ggplot(plastic_waste, aes(x = plastic_waste_per_cap, color = continent)) + 
  geom_density(adjust = 1)

ggplot(plastic_waste, aes(x = plastic_waste_per_cap, color = continent, fill = continent)) + 
  geom_density(adjust = 1)

ggplot(plastic_waste, aes(x = plastic_waste_per_cap, color = continent, fill = continent)) + 
  geom_density(adjust = 1, alpha = 0.4)
```

Car aes est dépendant des données, alors que les réglages écrits dans geom_density() restent constants pour toutes les données.

### Exercise 3

Boxplot:

```{r plastic-waste-boxplot}
ggplot(plastic_waste, aes(x = continent, y = plastic_waste_per_cap)) +
  geom_boxplot()
```

Violin plot:

```{r plastic-waste-violin}
ggplot(plastic_waste, aes(x = continent, y = plastic_waste_per_cap)) +
  geom_violin()
```

Les violin plots permettent de voir la répartition des valeurs ou l'estimation de la densité, ce que les boxplots ne permettent pas.

### Exercise 4


```{r plastic-waste-mismanaged}
ggplot(plastic_waste, aes(x = plastic_waste_per_cap, y = mismanaged_plastic_waste_per_cap, color = continent)) +
  geom_point()
```

En général, on peut observer une relation linéaire pour chaque continent. En effet, quand la valeur de x augmente pour une donnée, elle augmente aussi en y. Pour l'Afrique, on peut observer que les habitants produisent moins de déchets, mais qu'ils ne les gèrent pas bien non plus. Ensuite, pour l'Asie, on voit qu'ils produisent beaucoup de déchets et qu'ils ne les gèrent pas bien non plus. Pour l'Europe, elle semble quand même bien gérer ses déchets, puisqu'ils en produisent beaucoup, mais que les valeurs en y sont peu élevées. Pour l'Amérique du Nord, les valeurs sont plus dispersées dans le graphique, de sorte que les valeurs en x et en y sont élevés, donc qu'ils produisent beaucoup et les gèrent mal.

### Exercise 5

```{r plastic-waste-population-total}
ggplot(plastic_waste, aes(x = plastic_waste_per_cap, y = total_pop)) +
  geom_point()

ggplot(plastic_waste, aes(x = plastic_waste_per_cap, y = coastal_pop)) +
  geom_point()
```

Les deux relations sont semblables. Il est difficile de confirmer à l'oeil nu si la tendance est plus forte dans un ou l'autre dans la graphique. La seule différence notable est que les données du deuxième graphique ont des valeurs en y plus importantes.

## Conclusion

Recréez la visualisation:

```{r recreate-viz}
# insert code here
```
